臺灣臺中地方法院刑事判決
110年度交易字第705號
公  訴  人  臺灣臺中地方檢察署檢察官
被      告  蘇怡婷


上列被告因過失傷害案件，經檢察官提起公訴（110年度偵字第1
924號），本院判決如下：
    主    文
蘇怡婷犯過失傷害罪，處拘役伍拾日，如易科罰金，以新臺幣壹
仟元折算壹日。
    犯罪事實
一、蘇怡婷於民國108年8月17日18時20分許，騎乘車牌號碼000-0
    000號普通重型機車（下稱甲車），沿臺中市清水區鰲峰路38
    0巷由南南東往北北西方向行駛，行經同路段與同市區鎮政
    路交岔路口時，本應注意車前狀況，隨時採取必要之安全措
    施，而依當時天候晴、暮光、柏油路面乾燥、無缺陷、無障
    礙物、視距良好，客觀上並無不能注意之情事，竟疏未注意
    及此，未確認其前方上開交岔路口處車輛之行駛情形，即貿
    然前行，適有蔡素香騎乘車牌號碼000-000號普通輕型機車（
    下稱乙車）沿上開鎮政路中間車道由西北西往東南東方向駛
    至而幾近完全通過上開交岔路口，謝蘇秀梅亦騎乘車牌號碼
    000-000號普通重型機車（下稱丙車）沿同向同一車道在乙車
    後方行駛，均閃避不及，甲車之前車頭先與乙車之右側車身
    相撞，兩車旋均因碰撞力道而彈開，甲車再與丙車之前車頭
    相撞（所涉對謝蘇秀梅過失傷害部分未據告訴），三車終皆
    倒地，蔡素香因而受有右側股骨頸及左側遠端橈骨骨折移位
    、右側前臂撕裂傷、頭部其他部位、左側小腿、右側腕部、
    右側小腿、右側膝部及左側膝部擦傷等傷害。嗣警員據報到
    場處理，始悉上情。
二、案經蔡素香訴由臺灣臺中地方檢察署檢察官偵查起訴。
    理    由
一、本判決以下所引用被告蘇怡婷以外之人於審判外之陳述，檢
    察官、被告均不爭執其證據能力，且迄至言詞辯論終結前亦
    未聲明異議，本院審酌上開陳述作成之情況並無違法不當之
    情形或證明力明顯過低之瑕疵，爰依刑事訴訟法第159條之5
    第1項及第2項，認均得為證據。
二、訊據被告矢口否認有何過失傷害犯行，辯稱：案發路口沒有
    監視器錄影畫面，伊當時是綠燈、有路權，伊有減速稍微看
    一下路口左右來車才往前騎，伊有注意看、確定沒有車，但
    看到告訴人時已經來不及就撞上去，伊沒有過失等語（見本
    院卷第45至47、52、182至185頁）。經查：
　㈠被告、告訴人及謝蘇秀梅於前揭時間，分別沿上開各該路段
    騎乘甲車、乙車及丙車駛至上開交岔路口處，並先後發生前
    揭碰撞，告訴人因而受有前開各傷害等節，均為被告所不爭
    執，並有證人即告訴人、證人謝蘇秀梅、證人即當時據報到
    場處理之警員林志明各於警詢、檢察事務官詢問、本院審理
    中之證述可佐（見他卷第21至22、47至48、63至64頁、發查
    卷第20至29、35至37頁、本院卷第153至178頁），另有光田
    綜合醫院診斷證明書、車籍查詢資料、道路交通事故調查報
    告表㈠㈡、地圖查詢資料、警員職務報告、更正之道路交通事
    故現場圖、臺中市政府警察局交通事故補充資料表、現場及
    車損照片各1份附卷可參（見他卷第15頁、發查卷第51、55
    至57頁、本院卷第75至79、83至85、89至99、149頁），是
    此部分事實首堪認定。又公訴意旨固於犯罪事實欄記載被告
    於案發之際係沿臺中市清水區中社路由南往北方向行駛，然
    被告當時實係沿臺中市清水區鰲峰路380巷由南南東往北北
    西行駛乙節，業據證人林志明於本院審理中證述明確（見本
    院卷第154至155頁），並有前揭地圖查詢資料、警員職務報
    告及更正之道路交通事故現場圖在卷可查（見本院卷第75至
    79、83至85頁），自堪認定，爰予更正。
  ㈡本案事故之發生經過，業據告訴人於警詢、檢察事務官詢問
    及本院審理中明確證稱：伊跟謝蘇秀梅一起，伊直直地騎、
    騎得比較前面，伊當時沒有看見被告，然後被告從伊右後方
    撞過來重重撞下去，撞伊右側髖骨下方的位置，伊就直接昏
    倒了等語（見發查卷第21至29頁、本院卷第170至177頁），
    核與證人謝蘇秀梅於警詢、檢察事務官詢問及本院審理中證
    稱：伊當時跟在乙車正後面，已經快要通過交岔路口，看到
    在約4公尺距離處甲車撞到乙車的右側車身，乙車彈過去，
    伊啊的一聲回神過來甲車就彈過來伊這邊了，伊來不及看甲
    車是怎麼彈過來，甲車是撞到伊的機車頭，撞到伊就當場倒
    地而沒有彈到其他地方，倒地位置就是伊原本騎到的位置，
    那時天色還亮亮的等語（見他卷第21至22、63至64頁、發查
    卷第35至37頁、本院卷第160至170頁）大致相符，復據被告
    於警詢、檢察事務官詢問及本院審理中自承：伊當時是機車
    頭先擦撞乙車右側踏板處，再撞到丙車後跌倒，伊沒有看見
    對方，撞到了才知道等語在卷（見發查卷第13、31頁、本院
    卷第46、183頁），此部分亦與告訴人及證人謝蘇秀梅之上
    開證述內容相合，已足徵告訴人及證人謝蘇秀梅所述尚非無
    據，本案事故發生之際，告訴人騎乘之乙車應已幾近完全通
    過上開交岔路口而靠近上開鎮政路東側之行人穿越道附近，
    遭被告騎乘之甲車以車頭撞及其右側車身，兩車旋均因碰撞
    力道而彈開，甲車再與丙車之前車頭相撞後終皆倒地，堪以
    認定。再者，觀之本案甲車確有車頭凹損、左後車牌凹損而
    呈向左側倒地之情形，乙車係呈向右側倒地之情形，其車頭
　　、車尾及左側車身均尚無明顯車損痕跡，丙車則有左側前車
    頭凹損而呈向左側倒地之情形，又甲車及丙車碰撞後之最終
    停止位置均在上開鎮政路東側行人穿越道以西附近，乙車則
    大致在該行人穿越道上，有前揭警員職務報告、現場及車損
    照片存卷可佐（見本院卷第83、91至96頁）；故對照上開各
    客觀跡證，亦足見甲車應係以車頭撞擊乙車之右側車身，再
    撞及丙車之車頭，且甲車與乙車、丙車先後發生碰撞之位置
    均靠近上開鎮政路東側行人穿越道附近，益顯告訴人、證人
    謝蘇秀梅及被告前開所述本案事故之發生經過應與事實相符
　　。從而，本案事故確係源於被告未發現其前方已有乙車駛至
    即貿然騎乘甲車直行，以致其車頭撞上乙車之右側車身，再
    撞擊隨後駛至之丙車車頭甚明。
  ㈢另按汽車行駛時，駕駛人應注意車前狀況及兩車並行之間隔
　　，並隨時採取必要之安全措施，道路交通安全規則第94條第
    3項定有明文；上開注意義務為汽車駕駛時之基本規則，被
    告於案發當時既係合法考領機車駕駛執照之人，有前揭道路
    交通事故調查報告表㈡存卷可參（見發查卷第57頁），其對
    此應已知悉。而依本案事故發生時之前揭天候、光線、路面
    狀況及道路障礙等情形，客觀上並無不能注意之情形，尤以
    本案上開鰲峰路380巷與鎮政路並非垂直交會，被告原所在
    位置與告訴人原所在位置向前延伸直線相交實呈大於90度之
    夾角，告訴人原又係在上開鎮政路中間車道行駛，從而自被
    告進入上開交岔路口前之原所在位置，即應可提早目及其正
    前方自上開鎮政路由西北西往東南東方向之來車，有前揭地
    圖查詢資料及現場照片存卷可稽（見本院卷第75至79、94頁
　　），乃被告當時已接近上開交岔路口，本應充分注意車前狀
    況，隨時採取必要之安全措施，卻仍疏未注意而為上開貿然
    前行之行駛行為，因而肇事，足見被告於本案事故確有違反
    上述道路交通安全規則之過失至明。至被告雖以前開情詞置
    辯，惟其所辯有注意看路口左右來車、確定沒有車等語，除
    與其於警詢時所稱：伊認為雙方都有過失等語（見發查卷第
    15頁）及於本院審理中曾稱：伊確定伊的行向是綠燈，所以
    伊沒有注意到有來車、沒有充分注意車前狀況等語（見本院
    卷第46頁）迥異外，亦顯與上開客觀事證呈現之被告騎車行
    駛情形不符；是其上開所辯有注意看確定沒有車等語，應僅
    係事後卸責之詞，不足採信。又公訴意旨雖認被告於本案有
    闖越紅燈通過路口之過失，惟被告始終堅稱其係綠燈直行（
　　見他卷第34、41頁、發查卷第13、31頁），而公訴意旨所指
    此節除有告訴人及證人謝蘇秀梅之證述可參外（見他卷第22
　　、47、64頁、發查卷第20、27頁、本院卷第162、171頁），
    別無足資補強其等此部分所述真實性之客觀證據可佐，再考
    量一般人對於燈光號誌顯示情形之記憶，不無受駕駛人之駕
    駛習慣及對於周遭環境之注意程度等因素影響而有記憶錯植
    之可能，本案依現存證據自尚無法證明被告、告訴人及謝蘇
    秀梅駛入上開交岔路口時之燈光號誌顯示情形，僅足證明被
    告應有前揭未注意車前狀況並隨時採取必要之安全措施之過
    失，爰依前揭本院之認定結果予以更正。
　㈣綜上所述，被告就本案事故之發生顯有上開過失，告訴人復
    因本案事故受有前揭傷害，被告之過失肇事行為與告訴人所
    受傷害間自有相當因果關係。是本案事證明確，被告所為上
    開過失傷害犯行堪以認定，應予依法論科。
三、核被告所為，係犯刑法第284條前段過失傷害罪。又被告於
    本案事故後，於有偵查權限之司法警察機關尚不知係何人犯
    罪時，即在場向據報到場處理之警員當場承認其為肇事人，
    有臺中市政府警察局道路交通事故肇事人自首情形紀錄表1
    份在卷可稽（見本院卷第101頁），參以其事後無逃避本案
    偵查及審理之情，堪認其有自首而受裁判意思；至被告雖於
    自首後對於本案犯行有所辯解，惟此尚屬其辯護權之行使，
    不能僅憑此即認其無意接受裁判（最高法院84年度台上字第
    829號判決意旨參照）。準此，應認被告所犯上開過失傷害
    罪已合於自首之要件，爰依刑法第62條前段減輕其刑。
四、爰審酌被告於本案騎車時，未注意車前狀況並隨時採取必要
    之安全措施，即貿然前行，肇致本案事故，進而造成告訴人
    受有上揭傷害非微，顯有不該，另斟酌被告犯後猶飾詞否認
    犯行，且未能與告訴人達成和解並予以賠償等情，參以被告
    之素行，其所受教育反映之智識程度、就業情形、家庭經濟
    及生活狀況等一切情狀（見本院卷第185頁），暨檢察官具
    體求刑及被告對於科刑範圍之意見後，量處如主文所示之刑
　　，並諭知易科罰金之折算標準，以資警惕。
據上論斷，應依刑事訴訟法第299條第1項前段，刑法第284條前
段、第62條前段、第41條第1項前段，刑法施行法第1條之1第1項
，判決如主文。
本案經檢察官劉俊杰提起公訴，檢察官朱介斌到庭執行職務。
中　　華　　民　　國　　111 　年　　3 　　月　　1 　　日
                  刑事第十三庭  法  官  陳怡秀
以上正本證明與原本無異。
如不服本判決應於收受送達後20日內向本院提出上訴書狀，並應
敘述具體理由；其未敘述上訴之理由者，應於上訴期間屆滿後20
日內向本院補提理由書（均須按他造當事人之人數附繕本）「切
勿逕送上級法院」。
告訴人或被害人如不服判決，應備理由具狀向檢察官請求上訴，
上訴期間之計算，以檢察官收受判決正本之日起算。
　　　　                       書記官  陳倨篁
中　　華　　民　　國　　111 　年　　3 　　月　　1 　　日
附錄本案論罪科刑法條：
中華民國刑法第284條前段
因過失傷害人者，處1年以下有期徒刑、拘役或10萬元以下罰金
；致重傷者，處3年以下有期徒刑、拘役或30萬元以下罰金。